台灣基隆地方法院刑事判決             100年度侵訴字第19號
公  訴  人  台灣基隆地方法院檢察署檢察官
被      告  陳春吉
選任辯護人  楊思勤  法律扶助律師
上列被告因強制猥褻案件，經檢察官提起公訴（100年度偵字第
3635號），本院判決如下：
    主  文
一、陳春吉對於未滿十四歲之女子為猥褻之行為，處有期徒刑捌
    月。
二、陳春吉對於未滿十四歲之女子為猥褻之行為，處有期徒刑拾
    月。
三、以上應執行有期徒刑壹年貳月，緩刑年，緩刑期內付保護
    管束。
    事  實 
一、犯罪事實
    陳春吉常至基隆市七堵區之某社區由未滿14歲之甲女（代號
    0000-000000，民國88年2月生，真實身分詳卷附對照表）之
    外婆所經營之檳榔攤聊天，因而認識甲女及其母乙女（代號
    0000-000000A，真實身分詳卷附對照表）：
(一)、陳春吉於100年5月14日上午10時許，在探詢甲女與水族大車
    隊同至農場烤肉之意願，經同意後，乃駕駛其DW-0880號自
    用小客車搭載甲女，自該社區出發前往台北市內湖區清香農
    場烤肉。同日下午3時30分許，在烤肉活動結束後，駕駛上
    開小客車載甲女返家途中，明知坐在副駕駛座之甲女未滿14
    歲，兩性觀念未臻成熟，竟在未違背甲女意願之情形下，以
    右手隔著褲子而撫摸甲女下體約10分鐘，而為猥褻之行為。
    甲女在返家後，告知其姊丙女（代號0000-000000B，真實身
    分詳卷附對照表）；惟丙女並不相信。
(二)、陳春吉於100年7月8日下午1時許，至上開檳榔攤聊天。於同
    日下午2時許，甲女欲變賣資源回收物品，乃詢問陳春吉是
    否可載其至資源回收站，順便至基隆市○○區○○路104巷7
    號陳春吉之住處，以洗衣機洗涼被。陳春吉應允之，乃駕駛
    上開小客車搭載甲女，先至資源回收站變賣資源回收物品，
    再至其上開住處。陳春吉先去洗澡，並告知甲女可玩其住處
    房間內之電腦。甲女遂坐在床邊玩電腦。陳春吉洗完澡後，
    僅穿著一條內褲，竟至床上抱著甲女，在未違反甲女意願之
    情形下，將手伸進甲女衣服內，隔著內衣而撫摸其胸部，並
    以手隔著甲女衣服而撫摸其下體；旋又拉著甲女之手而隔著
    內褲碰觸自己之陰莖，而為猥褻之行為。甲女返家後，旋又
    告知丙女。
二、案發經過
    丙女再次聽聞上情後，隨即帶同甲女前往告知其母乙女。乙
    女乃帶同甲女報請基隆市警察局婦幼警察隊查悉上情。
三、起訴經過
    案經甲女及乙女分別訴由基隆市警察局婦幼警察隊報請台灣
    基隆地方法院檢察署檢察官偵查後起訴。
    理  由
壹、程序事項
一、身分保密              
(一)、法律規定
    按行政機關、司法機關及軍法機關所製作必須公示之文書，
    不得揭露被害人之姓名、出生年月日、住居所及其他足資識
    別被害人身分之資訊，94年2月5日修正公布，同年8月5日開
    始施行之性侵害犯罪防治法第12條第2項定有明文。依性侵
    害犯罪防制法施行細則第6條規定，本法（性侵害犯罪防治
    法）第12條及第13條第1項所定足資識別被害人身分之資訊
    ，包括被害人照片或影像、聲音、住址、親屬姓名或其關係
    、就讀學校與班級或工作場所等個人基本資料。
(二)、本案情形
    經查：被告陳春吉既觸犯刑法第227條第2項之罪名，核與性
    侵害犯罪防治法第2條規定之性侵害犯罪定義相符，按諸首
    揭規定，本判決自不得揭露被害人甲女及上開相關人員之身
    分等資料。
貳、事實認定
一、犯罪經過
    上揭事實，業據被告於審判中坦承不諱，核與證人即被害人
    甲女、甲女之母乙女及甲女之姊丙女於偵查中證述之情節相
    符，並有車輛詳細資料報表及甲女所畫被告房間現場草圖各
    一紙及被告住處現場照片9張在卷可稽。準此，可見被告自
    白與事實相符，應堪採信；其在警詢及偵查中避重就輕之詞
    ，不足採信，從而其犯行洵堪認定。
、法律適用
一、所犯罪名
    核被告所為，係犯刑法第227條第2項之對於未滿十四歲之女
    子為猥褻之行為罪。此因被害人係81年2月出生，當時未滿
    14歲，有被害人身分對照表在卷可稽。
二、變更法條
    公訴人認為被告為上開二次猥褻之行為時，係違反甲女之意
    願，故應觸犯刑法第224條之1之加重強制猥褻行為罪云云；
    惟查：就第一次猥褻之行為而言，被害人甲女於警詢時稱：
    當時，其裝睡而不敢張開眼睛云云（偵查卷第8頁）；就第
    二次猥褻之行為而言，甲女於警詢時稱：當時，其太害怕，
    不敢叫也不敢動等語（偵查卷第8頁反面）；於偵查中又稱
    ：其說要去抱被告所養之小狗時，被告有讓其去抱；其抱小
    狗到房間，被告還是照摸等語（偵查卷第21頁），可見被告
    為兩次猥褻之行為時，被害人之行動自由及意思自由皆未受
    到壓抑，顯然被告係利用被害人之年幼不解兩性關係，而遂
    行其猥褻之行為，並非以違背被害人之意願之方法而為之（
    最高法院99年台上字第1390號判決參照），自非觸犯加重猥
    褻之罪，而係觸犯對未滿14歲之女子為猥褻行為之罪。因其
    基本事實相同，起訴法條應予變更。
三、不必加重   
(一)、法律規定
    按兒童及少年福利法第70條規定：「成年人教唆、幫助或利
    用兒童及少年犯罪或與之共同實施犯罪或故意對其犯罪者，
    加重其刑至二分之一。但各該罪就被害人係兒童及少年已定
    有特別處罰規定者，不在此限。」
(二)、本案情形
    經查：刑法第227條，係就被害人係兒童及少年之年紀而已
    定有特別處罰之規定，則依前述70條但書之規定，不須再依
    該條前段而加重其刑。
四、數罪併罰
    按被告先後二次之行為，均屬獨立之犯罪，並非基於單一之
    犯意，接續為單一行為之數個舉動，自無所謂接續犯可言，
    而應予以分論併罰（最高法院96年度台上字第3203號判決意
    旨參照）。申言之，被告所犯數罪，係分別起意，應予分論
    併罰，再定其應執行之刑。其次，法官在個案量刑時，其所
    宣告之刑係罪刑相當之量刑結果，惟刑法第51條數罪併罰之
    制度，卻規定應定執行刑，此項立法使得法官原本宣告其與
    責任相當之刑罰，遭到打折。因此，除有期徒刑之併罰之外
    ，此項規定自以刪除為妥，立法應注意及之。
(一)、就死刑及無期徒刑而言
    就死刑及無期徒刑而言，依刑法第51條第1 款至第4 款之規
    定，宣告多數死刑者，執行其一；宣告之最重刑為死刑者，
    不執行他刑；宣告多數無期徒刑者，執行其一；宣告之最重
    刑為無期徒刑者，不執行他刑。此種情形，乃性質上無法併
    為執行之故。然則，性質上無法併為執行部分，執行檢察官
    事實上不予執行即可，原不必在立法上明文免其執行之義務
    ；否則，將置法院之宣告刑於何地？亦即法院之宣告刑又有
    何意義？申言之，法院宣告死刑或無期徒刑者，必因其罪責
    深重，法院宣告多數死刑或無期徒刑者，必因其罪責更為深
    重；若實際無法執行，也是無可奈何；惟在法律上規定只能
    執行其一，等於免除其他部分之罪刑，對被害人而言，真是
    情何以堪？如此，此項立法又有何意義？
(二)、就有期徒刑而言，
１、就報應之刑罰理論觀之
    依刑法第51條第5 款之規定，「宣告多數有期徒刑者，於各
    刑中之最長期以上，各刑期合併之刑期以下，定其刑期」，
    亦即在定其執行刑時，將減去若干徒刑。此項立法使得法官
    原本宣告其與責任相當之刑罰，遭到打折，如何謂之符合正
    義之制度？觀之同條第九款，從刑之沒收既得併執行之，何
    以主刑之徒刑、拘役或罰金必須打折執行？何況，在重罪之
    定執行刑，其所減去之刑將以年計，如何謂之符合公平正義
    之原則？尤有進者，若二個以上之重罪，均宣告法定最低刑
    ，則定執行結果，將低於法定刑，不合立法最低刑之要求，
    根本不合立法上之罪刑相當原則。
２、就個別預防之刑罰理論觀之
    依教育刑之「同時教化原則」觀之，有期徒刑之定執行即有
    其必要性。所謂個別預防，即監獄之執行係報應理論之責任
    抵償，被告在執行中，經由自己之悔罪與監獄之教化，得以
    再社會化，而回歸社會。為此而有行刑累進處遇（例如善時
    制）及假釋之規定。茲以被告犯殺人罪及強盜罪為例，若其
    殺人罪經宣告有期徒刑十年，強盜罪經宣告有期徒刑五年；
    在理論上，十年使其殺人行為罪刑相當，五年使其強盜行為
    罪相當。惟在實際上，既要同時執行，當被告在悔罪時，係
    同時就殺人罪及強盜罪而為之，而監獄在教化時，亦同時就
    殺人罪及強盜罪而為之，亦即被告之同時悛悔加之監獄之同
    時教化，共同促成被告之再社會化。因此，就有期徒刑而言
    ，定其執行刑即有刑罰理論之根據。以往，司法實務基於罪
    刑相當之觀點，習慣上僅減少一點刑期，未曾減得太多。在
    95年7 月1 日連續犯刪除後，因數罪宣告刑之總和往往數十
    年乃至百餘年，法官不得不在定執行時，予以刪減調和，此
    時會減少很多。其最終量刑結果，在連續犯刪除之前後，相
    差不大。
(三)、就拘役而言，
    所謂拘役，顧名思義，是指抓來勞役，屬於強制工作，具有
    保安處分之性質，是故監獄行刑法第2 條第2 項規定「處拘
    役者應與處徒刑者分別監禁」。在刑罰種類中，拘役一項並
    無教化功能，乃不具實益之刑罰種類，立法上以廢除為宜，
    以資符合自由刑單一化之要求；6 月以下之短期自由刑，既
    難有教化作用，又易使受刑人感染惡習，除非被告有受其執
    行之特殊必要，否則尚無宣告之必要；如其宣告，應以緩刑
    或易科罰金而調和之，何況是拘役！因此，若要留存拘役，
    亦以改為保安處分為宜。然則，我國立法上不但保留拘役，
    而且比照有期徒刑之規定，應定執行刑，實無必要。觀之94
    年2 月2 日修正公布而於95年7 月1 日施行之刑法，其51條
    第10款增但書「應執行者為三年以上有期徒刑與拘役者，不
    執行拘役」，可見立法者業已明白有期徒刑與拘役之不同，
    已經執行一定期間之有期徒刑者，即無執行拘役之必要。
(四)、就罰金而言
    罰金雖為列為主刑之一，惟其本質類似行政罰鍰，又不發生
    監獄教化之問題，併為執行即可，原無定其執行刑之必要。
    然則，我國立法卻比照有期徒刑之規定，應定其執行刑，實
    無必要。    
肆、違憲審查        
一、憲法原則
(一)、人性尊嚴原則
    其次，德國基本法第1條第1 項規定：「人性尊嚴不可侵犯
    。尊重及保護人性尊嚴，乃所有國家權力機構之義務。」依
    據國民主權原理，國民是國家主人，其人性尊嚴不可侵犯。
    在法律限度內，所有人類應有之尊嚴，皆應受到尊重，不得
    排斥或輕視之。尊重及保護其人性尊嚴，實係行政、立法、
    司法機關之義務，並非其等機關之裁量權。就刑事立法而言
    ，若無法益侵害或法益危險之行為而予以犯罪化，或較輕責
    任之行為而賦予重刑罰之處罰，即是違背人性尊嚴原則，而
    為違憲之立法。申言之，不應犯罪化而予以犯罪化，不應重
    刑化而賦予重刑罰，即是違背人性尊嚴原則。一言以蔽之，
    前者乃不應罰而罰之，後者乃不應重而重之，使得國民受到
    不應處罰之處罰，或是受到過重之處罰，皆是不合人性尊嚴
    原則。
(二)、比例原則
    按一般認為比例原則之內涵，係適當性原則、必要性原則及
    比例性原則三項。事實上，比例原則可分為二層次，其一須
    「適當」，其次須「相當」。就刑法而言，所謂適當，是指
    其犯罪化而處以刑罰為適當。所謂相當即不過量，所謂不過
    量乃指侵害最小，是指犯罪化後所賦予之刑罰種類為相當，
    為不過量，為侵害最小。因此，若要簡而言之，比例原則之
    必要性原則及比例性原則，可以合而為一，姑且名之曰相當
    性原則。若其犯罪化而犯以刑罰之立法並不適當，即是不合
    適當性原則，進而違背比例原則。若其犯罪化之立法適當，
    而其刑罰種類之賦予並不相當，即是不合相當性原則，進而
    無論其為過重或過輕，皆是違背比例原則之立法。申言之，
    罪得其刑，而刑當其罪，始得謂之符合比例原則。
(三)、法益原則
    據比例原則中之適當性原則之要求，國家刑罰權之行使，應
    限於必要之干預；能以其他手段而達成目的時，則應放棄刑
    罰。此謂之刑罰之「最後手段性」，亦即刑罰謙抑原則之表
    現。欲知其犯罪化之立法是否合乎適當性原則適當，必須求
    諸於法益原則。因此，比例原則中之「適當性原則」，可以
    導出刑事立法上之「法益原則」。申言之，刑事立法上之「
    法益原則」要求任何行為要加以犯罪化，必因其法益受到侵
    害或危險。蓋刑事立法之核心，在於其所保護之法益。刑法
    之任務，在於法益之保護。無法益保護，無刑法可言；亦即
    無法益受到侵害或危險，則無施以刑罰之必要。行為如未造
    成「法益侵害」或「法益危險」，則無將之犯罪化之必要。
    在法益侵害，為「實害犯」；在法益危險，為「危險犯」。
    再者，法益本身依其價值評價之強度，而呈現法益位階。生
    命、身體、自由、名譽、財產五者，按其順序，而高低位階
    化。生命法益最高，其次身體法益，其次自由法益，其次名
    譽法益，而財產法益最低。此五種傳統法益，稱之為「個人
    法益」。在個人法益以外之法益，即「超個人法益」或「一
    般法益」、「團體法益」、「整體法益」，亦必須其與個人
    法益具有關連性者，始得為刑法所保護之一般法益。所謂危
    險犯，亦即行為人之行為造成法益危險，尚未至法益侵害，
    亦立法予以犯罪化。以最高位階之生命法益言之，刑法之有
    預備殺人罪、預備放火罪、預備強盜罪、預備擄人勒贖罪，
    均因其行為已造成生命法益之危險；否則，各該罪即無設預
    備犯之必要。如係單純身體、自由、名譽、財產之法益危險
    行為，則未曾設預備犯而加以犯罪化。
(四)、罪刑相當原則
    在犯罪化之立法之後，其刑罰種類之賦予是否合乎行為之罪
    責，亦即是否罪刑相當，乃刑罰相當性之問題。申言之，欲
    知其犯罪化之立法是否合乎適當性原則適當，必須求於罪刑
    相當原則。因此，比例原則中之「適當性原則」，可以導出
    刑事立法上之「罪刑相當原則」。如前所述，就刑法而言，
    所謂相當即不過量，所謂不過量乃指侵害最小，是指犯罪化
    後所賦予之刑罰種類為相當，為不過量，為侵害最小。因此
    ，法定刑之刑罰種類及自由刑之刑度輕重，必須與其行為責
    任之輕重相當，亦即在具有相當性時，始得為該種刑罰之賦
    予或該級刑度之訂定。如此，其刑罰之賦予始為合乎「罪責
    原則」，使其罪責與刑罰得以相適應而具有相當性，亦即立
    法上之「罪刑相當原則」。若其犯罪化之立法適當，而其刑
    罰種類之賦予並不相當，即是違背「罪刑相當原則」，自然
    不合相當性原則，進而無論其為過重或過輕，皆是違背比例
    原則之立法。
二、本件之罪
(一)、性交定義
    前述88年修正刑法時，在刑法第10條第1 項第5 款規定而擴
    張性交之範圍：「稱性交者，謂非基於正當目的所為之下列
    性侵入行為：一、以性器進入他人之性器、肛門或口腔，或
    使之接合之行為。二、以性器以外之其他身體部位或器物進
    入他人之性器、肛門，或使之接合之行為（按「使之結合」
    係事後之增訂）。」申言之，在修正前之性侵害止於男對女
    ，故其性交之定義，僅係傳統所謂男性之性器進入女性之性
    器，亦即男性之生殖器進入女性之陰道。在修正後，男對男
    、男對女、女對男、女對女，凡以性器進入性器、以性器進
    入肛門、性器進入口腔，或以手指進入性器、以手指進入肛
    門，或以器物進入性器、以器物進入肛門，皆屬性交。此項
    擴張之定義，已將傳統之猥褻範圍大量限縮，亦即大量納入
    性交之範圍，而改依較重之性交罪處罰之。在立法形成自由
    之觀點下，原無不可，惟仍不可違背憲法原則。申言之，例
    如刑法第323 條電氣以動產論之擬制立法，毒品危害防制條
    例將原本屬於麻醉藥品之安非他命改列為第二級毒品，固均
    為立法形成之自由；惟性交定義在擴張後，使得刑法對不同
    類型之行為而為相同之評價，施以相同之刑罰，顯然違背平
    等原則。換言之，等者等之，不等者不等之，亦即相同狀況
    應為相同之處理，不同狀況應為不同之處理，乃平等原則之
    真諦。若是相同狀況而為不同之處理，或不同狀況而為相同
    之處理，均不合平等原則，而有違背憲法之虞。就相同被害
    人而言，以女性被害人為例，以男性生殖器進入其陰道，和
    以男性手指進入其肛門，其被侵害之感覺截然不同，甚至天
    差地別，而刑法卻為相同之評價而施以相同之刑罰，如此豈
    是合理？在若干狀況，被害人甚至並無被性侵害之感覺，惟
    刑法卻擬制其為被害人，而視對方為加害人，並與真正性侵
    害之行為人而為相同之處罰，如此又豈是合理？何況，此項
    擴張之立法，侵犯猥褻之範圍，讓許多猥褻行為變為性交行
    為，豈是合理？因此，若要擴大對性侵害者之處罰，實應立
    法規定「第一級性侵害」、「第二級性侵害」和「第三級性
    侵害」，分別規定不同之犯罪類型，而施以不同之刑罰，才
    是正道。例如第一級性侵害為男對女性器對性器之侵害，第
    二級之性侵害為男對女性器對肛門、口腔之侵害，第三級之
    性侵害為男對女之身體或器物對性器、肛門。總之，立法在
    擬制性交之立法時，違背平等原則，僅能由司法稍作調和，
    並不合理。
(二)、罪之審查
    經查：立法者認知性侵害之犯罪類型，係違反被害人之性自
    主權即性自由權，故於民國88年4 月21日，修正刑法第16章
    為「妨害性自主罪」，規範刑法第221 條至第229 條之1 。
    因此，妨害性自主罪之侵害即係自由法益之侵害。其中，刑
    法第227條第2項之猥褻罪，以被害人為未滿14歲之男女而為
    其前提。依其立法理由，係因此等少年尚屬年幼，不解男之
    之事，進而推定其等並無同意被猥褻之能力，亦即其同意亦
    不生同意之效力。行為人若與此等年紀之男女為猥褻之行為
    者，自應負其刑事責任。因此，行為人縱令得其同意或不違
    背意願而與之性交，依然屬於自由法益之侵害，乃自由法益
    之實害犯，不過此種侵害係出於法律之擬制而已。其次，刑
    法第227條第2項之罪，係以對於未滿14歲之男女為猥褻之專
    為，而為其犯罪構成要件。申言之，其犯罪構成要件行為係
    猥褻，其限制條件係對方為未滿14歲之男女。然則，本罪究
    竟有何法益侵害或法益危險？在被害人同意之情形下，就生
    命、身體、自由、名譽、財產法益而言，似無任何法益受到
    侵害，亦無任何法益有受侵害之危險，既無法益侵害亦無法
    益危險存在，其擬制而犯罪化已然違背法益原則；88年5 月
    間之修法改為非告訴乃論之罪，更無必要。參以本次修正已
    將刑法第16章正名為「妨害性自主罪」，除性交外，猥褻亦
    為犯罪行為，可見本罪犯罪之主要理由係該男女尚屬年輕，
    並無充分決定廣義性行為之自我判斷力；準此，將之犯罪化
    而賦予6月以上5年以下有期徒刑，是否符合比例原則？申言
    之，是否符合「適當性原則」、「必要性原則」及「比例性
    原則」？按憲法第22條所保障之基本人權，當然包括決定自
    己性行為之自由。依民法第973條之規定，滿15歲之女子已
    可訂婚；依民法第980條之規定，滿16歲之女子已可結婚；
    依民法第973條，滿15歲之女子已可訂婚，不過應得其法定
    代理人之同意而已；幾歲之男女，其性生活自我決定權應受
    保障或限制，當然有其研究之空間；惟在已過青春期而發育
    成熟未滿14歲之男女，將其列為本罪保護之對象，得對方同
    意而為猥褻行為之人，竟被列為犯罪行為人，仍要遭受5年
    以下有期徒刑之處罰，顯然並非適當。何況，由刑法第18條
    第2項之規定觀之，14歲以上未滿16歲之人屬於限制責任能
    力人，若有犯罪，仍應負責，不過得減輕其刑而已；既應為
    自己行為負責，表示其已有相當之判斷力；若接近14歲之人
    ，當其同意他人為猥褻之行為時，竟要對行為人科以5年以
    下有期徒刑之罪，如何謂之合理？因此，以14歲為界，而未
    慮及當前男女青春期早已降低之時勢，而將本罪犯罪化，並
    不適當，業已違背「適當性原則」，遑論「必要性原則」及
    「比例性原則」，是其犯罪化不合比例原則甚明。因此，本
    罪被害人之年紀似可考慮降為十二歲以下。
(三)、刑之審查
    本條之罪違背法益原則及比例原則，而為違憲之立法，已如
    前述；是以無論其立法所賦予之刑罰種類為何，均無法改變
    其違憲之本質。何況，依現行刑法第41條之規定，必須最重
    本刑為5 年以下有期徒刑之罪，而被宣告6 個月以下有期徒
    刑之刑，才得以易科罰金；若非5年以下有期徒刑之罪，則
    不論宣告若干之徒刑，被告均無易科罰金之機會，僅於宣告
    6月以下有期徒刑，依刑法第41條第3項，得易服社會勞動而
    已。申言之，若宣告7月以上有期徒刑，已無易科罰金而作
    為調和之機會，僅能以宣告緩刑作為調和，假設被告不符合
    緩刑之條件，勢將被迫入監執行，形成無法益侵害之犯罪行
    為人必須入監服刑之現象，並不合理。
伍、刑罰裁量
一、罪刑相當原則
(一)、自刑罰理論觀之
    就刑罰之報應理論言之，刑罰係以其具有痛苦性之本質，來
    均衡具有不法本質之犯罪，藉以衡平行為人之罪責，使行為
    人得因責任抵償而贖罪，而社會正義得以實現義，是故強調
    「刑罰之輕重應與罪責之輕重成比例」，是為司法上之罪刑
    相當原則。其報應之內容即為自由之剝奪，亦即有期徒刑之
    相加，而監獄即為執行報應之場所。再就特別預防理論言之
    ，受刑人之犯罪係社會化過程之障礙，應使其在監執行，以
    接受再教育而求其再社會化。復就一般預防理論觀之，以對
    受刑人之施以刑罰，作為威嚇他人之手段，不過刑罰之附帶
    作用，並非其主要目的。關於刑罰之目的，通常採取綜合理
    論，各國皆然；既有報應罪責，又有預防再犯，並有嚇阻他
    人犯罪之功能；惟報應理論所強調之「刑罰之輕重應與罪責
    之輕重成比例」，仍為刑罰裁量之基本原則；在死刑及真正
    無期徒刑，惟有在侵害生命法益之犯罪，單純依報應理論，
    其罪責已夠深重，不期待其再社會化時，始得於審判上宣告
    之；在死刑，更必須於「求其生而不得」時，始得為之；被
    告縱然侵害他人之生命法益，如求其生而可得時，亦不得宣
    告死刑，蓋死刑既稱之為極刑，如非極度之罪責，自不必處
    以極度之死刑。目前，我國係採取無期徒刑得適用假釋之制
    度，執行十五年後，即有假釋之機會，本質上類似長期徒刑
    ，並非真正無期徒刑。若被告接受自由刑之執行，以進行責
    任抵償，而在執行時能因己身之悛悔加之監獄之教化，仍有
    再社會化之可能，並無永久隔離於社會之必要，即不適合量
    處無期徒刑。
(二)、自憲法原則觀之
    依據前述人性尊嚴原則，「人性尊嚴不可侵犯。尊重及保護
    人性尊嚴，乃所有國家權力機構之義務。」在法律限度內，
    所有人類應有之尊嚴，皆應受到尊重，不得排斥或輕視之。
    尊重及保護其人性尊嚴，實係行政、立法、司法機關之義務
    ，並非其等機關之裁量權，已如前述。在被告之行為責任確
    定後，其刑罰種類之賦予或自由刑之量定，均應相當而不可
    過量，否則即是違背比例原則中之相當性原則，自然不合司
    法上之「罪刑相當原則」。因此，刑事司法上之「罪刑相當
    原則」要求法官在量刑時，應依法益之位階，重所當重，輕
    所當輕，必使罪得其刑而刑當其罪；不得重罪而輕判，或輕
    罪而重判；期使責任與刑罰得以相適應，而具有相當性。申
    言之，重犯罪賦予重刑罰，輕犯罪賦予輕刑罰，當重則重，
    當輕則輕，不應重其輕，亦不應輕其重，始得謂之符合罪刑
    相當原則。地藏十輪經（第三卷）云：「若犯重罪，應重治
    罰；若犯中罪，應中治罰；若犯輕罪，應輕治罰；令其慚愧
    ，懺悔所犯。」其此之謂也！
二、刑罰裁量
(一)、主刑裁量
    為此，本院：１、審酌被告之品行、生活狀況、智識程度、
    犯罪之動機、目的、犯罪所生之危害、犯後之態度等一切情
    狀之後，２、再斟酌拘役並無教化功能，乃不具實益之刑罰
    種類，立法上以廢除為宜，以資符合自由刑單一化之要求；
    六月以下之短期自由刑，既難有教化作用，又易使受刑人感
    染惡習，除非被告有受其執行之特殊必要，否則尚無宣告之
    必要；如其宣告，應以緩刑或易科罰金而調和之；例如肇事
    逃逸罪之法定刑為6月以上5年以下有期徒刑，惟有量處6 月
    有期徒刑，被告才有易科罰金之機會等情；３、復考慮被告
    是否應施予刑罰並使之入監獄執行，應依刑罰理論及刑事政
    策而加以考量，斟酌重點在於被告有無執行剝奪其自由，並
    施以監獄之教化，以使其再社會化之必要性，並非以其是否
    已經和解而為主要之判斷標準；惟被告確實已與被害人達成
    和解，當庭賠償被害人新台幣告15萬元，告訴人並表示宣告
    被告緩刑，其無意見，業經記明筆錄可考等情；４、復特別
    考量被告並無前科，其素行尚佳，有台灣高等法院被告前案
    紀錄表在卷可考；被告雖曾否認犯行，然已在審判中改變態
    度而坦承犯罪，並與被害人達成和解，已如前述，其犯罪後
    之態度已由不佳轉為良好；尤有進者，被告疏未慮及被害人
    尚屬年幼，智能尚未臻於成熟，即為逞一己之欲，貿然對之
    為猥褻之行為，其行為在道德上固有可議；惟其行為並非傳
    統之性侵害行為，乃法律所擬制之性侵害行為，其非難性相
    對較低。再者，被害人於警詢及偵查，並未顯露被害之感覺
    ，可見其並無或僅有比較低之被害感覺。申言之，被告之行
    為，尚未對被害人身心造成重大之傷害，僅足以顯示自制能
    力薄弱，相對於性交類型之性侵害，其可責性較低而已；惟
    其道德與法治觀念顯然薄弱，有待矯治等情；５、最後衡量
    刑罰之裁量，應考慮立法之精神。一般而言，立法所賦予之
    最重刑罰種類，例如殺人罪之死刑或竊盜罪之有期徒刑五年
    ，乃準備給予未來此類型犯罪人之中之責任最高者使用；惟
    此種責任最高之情況，百不及一，並非常見；一般此類之犯
    罪，依統計學之數字，其分布類似金字塔型，責任輕者多，
    而責任重者少，是以在量刑統計上，低度量刑之情形甚為普
    遍。因此，就自由刑而言，除非是重大案件，否則，在一般
    案件，中度量刑已屬重判。就竊盜而言，中度量刑為二年六
    月。就竊盜之加重其刑而言，在加重之後，處斷刑擴大為七
    年半以下之有期徒刑，中度量刑變為三年九月。然則，若非
    重大案件，法院在量刑時，仍應以原來五年以下有期徒刑作
    為基準，加重部分僅在量定其刑時選擇適當之加重刑度即可
    ，並不必以其七年六月之處斷刑作為量刑之基準。申言之，
    就五年以下有期徒刑而言，四至五年為「高度刑」刑，三至
    四年為「中高度刑」，二年至三年為「中度刑」，一年至二
    年為「中低度刑」，一年以下為「低度刑」。６、基於上述
    理由，因本罪為6月以上5年以下之法定刑，在5年5級之量刑
    區間，本院認為若裁量宣告第一級之量刑區間，即宣告有期
    徒刑一年以下之低度刑，已足使其罪刑相當，爰分別宣告之
    ，以示儆懲，再依刑法第51條第5款之規定，定其執行刑為1
    年2月，以示懲儆，並期待被告此後之能知自制。
(二)、宣告緩刑
    被告未曾受有期徒刑以上刑之宣告，有台灣高等法院被告前
    案紀錄表一份在卷可稽。其因一時思慮不周、自制力不足致
    犯本罪，審判中已就被訴犯罪事實為有罪之陳述，尚知反省
    ，經此警詢、偵查及審判程序之教訓，應當知所警而無再犯
    之虞，爰依刑法第74條第1項第1款宣告緩刑3年，以勵自新
    。
(三)、保護管束
    依刑法第93條第1項第1款之規定，本罪宣告緩刑時，應併付
    保護管束，法院並無裁量權。為使行為偏差之被告得以記取
    教訓，建立正確之法律觀念，並由國家機關適時提供予必要
    之身心協助、輔導及督促，爰併依上開規定宣告緩刑期間內
    付保護管束，俾由執行機關予以適當督促，並由觀護人給予
    適當之協助及指導，以資加強法治教育，俾免其再犯。
陸、據上論斷
    應依刑事訴訟法第299條第1項前段、第300條、刑法第227條
    第2項、第51條第5款、第74條第1項第1款、93條第1項第1款
    ，判決如主文。
本案經檢察官高永棟到庭執行職務。
中    華    民    國    100   年    12    月    2     日
                  刑事第三庭審判長法  官  陳  志  祥
                                  法  官  黃  梅  淑
                                  法  官  張  婷  妮 
以上正本證明與原本無異。          
如不服本判決，應於收受判決後10日內，向本院提出上訴狀，其
未敘述上訴理由者，並應於提起上訴後10日內，向本院補提理由
狀，且須按他造當事人之人數附繕本，切勿逕送上級法院。
中    華    民    國    100   年    12    月    2     日
                                  書記官  李  繼  業
附錄：      
刑法第227條：
對於未滿十四歲之男女為性交者，處三年以上十年以下有期徒刑
。
對於未滿十四歲之男女為猥褻之行為者，處六月以上五年以下有
期徒刑。
對於十四歲以上未滿十六歲之男女為性交者，處七年以下有期徒
刑。
對於十四歲以上未滿十六歲之男女為猥褻之行為者，處三年以下
有期徒刑。
第一項、第三項之未遂犯罰之。